臺灣板橋地方法院刑事判決　　　　　　　　　　　　九十二年度訴字第二五九一號
　　公　訴　人　臺灣板橋地方法院檢察署檢察官
　　被　　　告　辛○○
　　指定辯護人　本院公設辯護人　子○○
右列被告因強盜等案件，經檢察官提起公訴（九十二年度偵字第二一八０二號）及移
送併案審理（臺灣板橋地方法院檢察署九十二年度偵字第五一八九號），本院判決如
左：
    主  文
辛○○連續意圖為自己不法之所有，而搶奪他人之動產，處有期徒刑貳年肆月。
扣案之鑰匙貳支均沒收。
    事  實
一、辛○○基於意圖為自己不法所有之概括犯意，自民國九十二年九月二十八日起至
    同年十二月八日止，騎乘不詳車牌號碼之機車，行經如附表所示地點時，趁壬○○○等如附表所示行人不注意之際，猝然自後方徒手搶奪渠等附掛於脖子上之金
    項鍊，得手後旋騎乘機車加速逃逸。嗣將搶得之金項鍊攜至臺北縣板橋市○○○
    路一一０號「鑫興珠寶銀樓」變賣換取現金後花用殆盡。
二、辛○○另基於意圖為自己不法所有之犯意，於九十二年十二月十日凌晨五時三十
    分許，在臺北縣板橋市○○○街一０八巷口，趁四下無人注意之際，以自備鑰匙
    二支啟動乙○○使用之車牌號碼ＰＮＷ─五二二號重型機車電門後竊取之，並騎
    乘該機車沿途尋覓搶奪財物之對象。嗣於同日上午六時三十分許，行經臺北縣板
    橋市○○街林家花園旁，見廖秀嫆單獨一人而認有機可趁，乃承前搶奪他人財物
    之犯意，騎乘右揭機車自後方接近廖秀嫆，再徒手搶奪其配戴在脖子上之金項鍊
    乙條，得逞後立即騎乘機車逃離現場，並繼續尋找搶奪財物之目標。繼於同日上
    午七時十五分許，行經臺北縣板橋市○○街二十五號前，見丑○○○落單一人且
    未及注意，又承前搶奪他人財物之犯意，再以相同方法搶奪丑○○○配掛於脖子
    上之金項鍊乙條（附有彌勒佛玉墜乙個），得手後欲騎乘該機車逃離現場，丑○○○遭搶後高喊「搶劫」，己○○聞狀前來查看，適發現辛○○因車速過快而失
    控倒臥在臺北縣板橋市○○○街三十二巷口，立即上前將辛○○壓制在地，嗣經
    警於同日時二十分許據報趕至現場，當場捕逮辛○○，並扣得車牌號碼ＰＮＷ─
    五二二號重型機車、丑○○○所有之金項鍊乙條（附有彌勒佛玉墜乙個）及鑰匙
    二支等物，辛○○並趁警員不注意之際，將稍早搶得之廖秀嫆所有金項鍊半條放
    入口內，卻不慎將之吞入腹中。
二、案經臺北縣政府警察局板橋分局報請臺灣板橋地方法院檢察署檢察官偵查起訴以
    及移送併案審理。
    理  由
一、右揭事實，業據被告辛○○於警詢、偵訊及本院訊問時供承不諱，核與被害人壬○○○、丁○○、甲○○、丙○○、庚○○、戊○○、寅○○○、卯○○、乙○○、廖秀嫆及丑○○○於警詢時指述及證人即鑫興珠寶銀樓負責人林文祥於警詢
    時、證人己○○於本院審理時證述情節相符，復有贓物認領保管單二紙、亞東紀
    念醫院Ｘ光照片二件、金飾買入登記簿影本十三紙附卷及鑰匙二支扣案可資佐證
    ，足認被告自白與事實相符。本案事證明確，被告犯行堪以認定，應予依法論罪
    科刑。
二、核被告所為，係犯刑法第三百二十條第一項之竊盜罪及同法第三百二十五條第一
    項之搶奪罪。公訴意旨雖認被告搶奪被害人丑○○○之金項鍊得手後，於逃逸時
    因車速過快而失控倒地，適己○○目睹上情，旋上前攔阻被告，詎被告為防護贓
    物及脫免逮捕，竟當場施以強暴而與己○○而發生扭打，因認被告另涉犯刑法第
    三百二十九條之準強盜罪嫌云云。按刑法第三百二十九條之準強盜罪以竊盜或搶
    奪，因防護贓物、脫免逮捕或湮滅罪證而當場施強暴脅迫為要件，是行為人主、
    客觀上須以實施強暴脅迫為手段，以達防護贓物、脫免逮捕或湮滅罪證之目的，
    始屬相當，如欠缺此項手段、目的關係，即難以本罪相繩。而所謂強暴，謂直接
    或間接對於人之身體施以暴力，壓制被害人之抗拒，或使被害人處於不能抗拒之
    狀態（最高法院八十八年度臺上字第二一八三號判決及八十二年度臺上字第三八
    四二號判決意旨參照）。訊據被告堅決否認有何為防護贓物及脫免逮捕而當場施
    以強暴之行為，辯稱：伊搶了丑○○○之金項鍊後，伊騎的那臺車跌倒，然後伊
    就被人壓倒，伊沒有打人等語。經查，證人己○○於本院審理時結證稱：當天早
    上七時許，有一位老太太大喊搶劫，伊聽到跑出去，看到嫌犯騎摩托車要轉彎就
    摔倒，伊就上前把他壓在地上，歹徒有掙扎，想要跑，被告掙扎時並沒有出手打
    伊，亦無攻擊伊之舉動，被告被壓在地上沒辦法出手打伊等情（見本院九十三年
    五月二十一日審判筆錄）明確，是被告於搶奪被害人丑○○○之金項鍊後，因騎
    乘機車失速倒地，旋為證人己○○壓制在地，並無毆打或攻擊己○○等施以強暴
    行為，應堪認定；至公訴人雖另聲請傳喚被害人丑○○○及警員癸○○以證明被
    告有被訴準強盜之犯行，惟被告行搶後遭制伏之事實，業據當場親自壓制被告之
    證人己○○於本院審理時證述明確，要無再傳喚被害人丑○○○及事後據報前往
    現場處理之警員癸○○之必要，併予敘明。綜上，被告於行搶後既無施強暴之行
    為，即與刑法第三百二十九條之構成要件未合，自難論以被告犯準強盜之罪行，
    起訴法條尚有未洽，惟起訴之基本社會事實同一，本院自得併予審理並依刑事訴
    訟法第三百條規定變更起訴法條。移送併案審理事實與本院起訴事實之犯罪時間
    緊接，方法相同，所犯係犯罪構成要件相同之罪名，顯係基於概括犯意而為，為
    連續犯，除有裁判上一罪關係，為起訴效力所及，應併予審理外，並應依刑法第
    五十六條規定論以一罪，並加重其刑。被告所犯連續搶奪罪及竊盜罪間，有方法
    、目的之牽連關係，爰依刑法第五十五條後段規定論以較重之連續搶奪罪。爰審
    酌被告正值壯年，不思依正當途徑賺取金錢，竟多達十次以飛車搶奪被害人配戴
    之金項鍊方式非法強取他人財物，不但造成被害人財產損失，更造成被害人精神
    上驚嚇及身體上傷害之可能性，嚴重危害社會秩序，暨其搶奪財物之價值及犯罪
    後坦承犯行之態度等一切情狀，量處如主文所示之刑，以資懲儆。又扣案之鑰匙
    二支，係被告所有供犯本案竊盜罪所用之物，業據其供承在卷，應依刑法第三十
    八條第一項第二款規定併予宣告沒收。
據上論斷，應依刑事訴訟法第二百九十九條第一項前段、第三百條，刑法第五十六條
、第三百二十五條第一項、第三百二十條第一項、第五十五條、第三十八條第一項第
二款，判決如主文。
本案經檢察官王秀慧到庭執行職務。
中　　　華　　　民　　　國　　九十三　　年　　　六　　　月　　二十一　　日
                                　　臺灣板橋地方法院刑事第三庭
                                    　　審判長法  官  胡　堅　勤
                                              法　官　李　君　豪
                                              法　官　王　瑜　玲
右正本證明與原本無異。
如不服本判決，應於判決送達後十日內向本院提出上訴狀（應附繕本），上訴於臺灣
高等法院。
                                              書記官  黃  頌  棻
中　　　華　　　民　　　國　　九十三　　年　　　六　　　月　　二十三　　日
附錄本案論罪科刑法條全文：
中華民國刑法第三百二十條
(普通竊盜罪、竊佔罪)
意圖為自己或第三人不法之所有，而竊取他人之動產者，為竊盜罪，處五
年以下有期徒刑、拘役或五百元以下罰金。
意圖為自己或第三人不法之利益，而竊佔他人之不動產者，依前項之規定
處斷。
前二項之未遂犯罰之。
中華民國刑法第三百二十五條
(普通搶奪罪)
意圖為自己或第三人不法之所有，而搶奪他人之動產者，處六月以上五年
以下有期徒刑。
因而致人於死者，處無期徒刑或七年以上有期徒刑，致重傷者，處三年以
上十年以下有期徒刑。
第一項之未遂犯罰之。
附表：
┌──┬──────┬─────────┬────┬─────┬─────┐
│編號│　犯罪時間  │　　 犯罪地點     │ 被害人 │ 騎乘機車 │ 搶得財物 │
├──┼──────┼─────────┼────┼─────┼─────┤
│ 一 │九十二年九月│臺北縣板橋市南雅南│壬○○○│車牌號碼不│金項鍊乙條│
│    │二十八日上午│路一段一巷一弄三號│        │詳之機車  │          │
│    │十時許      │前                │        │          │          │
├──┼──────┼─────────┼────┼─────┼─────┤
│ 二 │九十二年十月│臺北縣板橋市○○路│丁○○  │車牌號碼不│金項鍊乙條│
│    │十二日上午十│二六０巷一弄八號前│        │詳之機車  │          │
│    │時五十五分許│                  │        │          │          │
├──┼──────┼─────────┼────┼─────┼─────┤
│ 三 │九十二年十月│臺北縣板橋市後菜園│甲○○  │車牌號碼不│金項鍊乙條│
│    │十五日下午一│街三十一號前      │        │詳之機車  │（附有金剛│
│    │時許        │                  │        │          │杵乙顆）  │
├──┼──────┼─────────┼────┼─────┼─────┤
│ 四 │九十二年十月│臺北縣板橋市○○街│丙○○  │車牌號碼不│金項鍊乙條│
│    │二十一日下午│與茶館街口        │        │詳之機車  │          │
│    │九時許      │                  │        │          │          │
├──┼──────┼─────────┼────┼─────┼─────┤
│ 五 │九十二年十月│臺北縣板橋市○○街│庚○○  │車牌號碼不│金項鍊乙條│
│    │二十七日上午│七十五巷二十八弄口│        │詳之機車  │          │
│    │十時十分許  │                  │        │          │          │
├──┼──────┼─────────┼────┼─────┼─────┤
│ 六 │九十二年十一│臺北縣板橋市○○路│戊○○  │車牌號碼不│白金項鍊乙│
│    │月六日下午四│一巷十六弄口      │        │詳之機車  │條（附有玉│
│    │時十五分許  │                  │        │          │墜子乙個）│
├──┼──────┼─────────┼────┼─────┼─────┤
│ 七 │九十二年十一│臺北縣板橋市○○路│寅○○○│車牌號碼不│金項鍊乙條│
│    │月二十日上午│六十五巷三十九號前│        │詳之機車  │（附有玉墜│
│    │十時許      │                  │        │          │子乙個）  │
├──┼──────┼─────────┼────┼─────┼─────┤
│ 八 │九十二年十二│臺北縣板橋市○○街│卯○○  │車牌號碼不│金項鍊乙條│
│    │月八日上午十│八十號前          │        │詳之機車  │（附有孔雀│
│    │一時許      │                  │        │          │金牌乙面）│
└──┴──────┴─────────┴────┴─────┴─────┘
